臺灣南投地方法院民事裁定  
109年度亡字第17號
聲  請  人  陳宏嘉  

代  理  人  尤亮智律師
失  蹤  人  陳宏斌    最後


關  係  人  陳宏焜  
            陳佩玉  
上列聲請人聲請宣告失蹤人陳宏斌死亡事件，本院裁定如下：
    主  文
一、宣告陳宏斌（男，民國○○○年○○月○○日生，最後設籍地址：
    南投縣○○市○○○路○○○號，身分證統一編號：Z○○○○○○○○○號）
    於中華民國九十七年八月十二日下午十二時死亡。
二、程序費用由陳宏斌遺產負擔。
    理  由
一、本件聲請意旨略以：失蹤人陳宏斌於民國00年00月00日生，
    並無配偶或子女，其在世之最近親屬為聲請人、陳宏焜、陳
    佩玉，然失蹤人於90年8月12日出境，此後聲請人、陳宏焜
    、陳佩玉均無法聯絡到失蹤人，且失蹤人確實至少有十餘年
    未在戶籍地居住之事實，可見失蹤人自90年8月12日後業已
    失蹤。又本院於110年3月5日裁定准為宣告失蹤人死亡之公
    示催告，現申報7個月已滿，未據失蹤人陳報其生存或知失
    蹤人生死者陳報其所知，爰依法聲請宣告失蹤人死亡等語。
二、失蹤人失蹤滿7年後，法院得因利害關係人或檢察官之聲請
    ，為死亡之宣告。受死亡宣告者，以判決內所確定死亡之時
    ，推定其為死亡。前項死亡之時，應為前條各項所定期間最
    後日終止之時。但有反證者，不在此限。民法第8條第1項、
    第9條分別定有明文。又民法第8條規定所稱失蹤，係指失蹤
    人離去其最後住所或居所，而陷於生死不明之狀態。至「生
    死不明」並非絕對而係相對的狀態，僅須聲請人、利害關係
    人及法院不知其行蹤，即為失蹤（最高法院104年度台簡抗
    字第184號裁定意旨參照）。再宣告死亡或撤銷、變更宣告
    死亡之裁定，利害關係人或檢察官得聲請之。宣告死亡之裁
    定應確定死亡之時，亦為家事事件法第155條、第159條第1
    項所明定。
三、經查：  
  ㈠聲請人主張之前開事實，業據其提出戶籍謄本、親屬系統表
    等件為佐，並經聲請人之弟陳宏焜到庭證稱：其不知道失蹤
    人去處，母親於88年過世時，失蹤人沒有出現，在母親過世
    前，其曉得失蹤人可能還在國內，因以前有報稅通知，失蹤
    人有跟其母親聯繫，其是從母親那裡得知，但92年的時候，
    戶政事務所有通知其等失蹤人出國逾期未回國，其沒有失蹤
    人的電話，失蹤人在國內時，是住在其父親的宿舍，光華四
    路103號等語（見本院卷第129頁至第131頁）；復經證人即
    聲請人配偶林秀菊到庭證稱：失蹤人是其大伯，其嫁到聲請
    人家只見過失蹤人2、3次，大概都是過年時，婆婆死亡時，
    失蹤人沒有回家等語（見本院卷第132頁）。
  ㈡失蹤人於90年8月12日出境後，迄未有入境紀錄，且自90年8
    月12日至今，查無失蹤人所得、勞保及健保資料，亦無前案
    及在監在押等紀錄，也無申辦電話使用之紀錄，有本院依職
    權查詢之臺灣高等法院入出監簡列表、稅務電子閘門財產所
    得調件明細表、入出境資訊連結作業、健保資訊連結作業查
    詢紀錄、勞保局被保險人投保資料查詢、電信資訊連結作業
    系統查詢資料在卷為憑。本院再函請南投縣政府警察局中興
    分局派員查訪失蹤人之最後設籍地，訪查結果顯示失蹤人於
    該址確無居住事實，而鄰居表示，最後一次見到失蹤人是十
    幾二十年前，在失蹤人父母過世後就未再見過失蹤人，且里
    長王淑美亦表示，其不知道失蹤人這個人，在其的資料庫當
    中無此人，其沒有看過失蹤人等情，有南投縣政府警察局中
    興分局110年1月25日投興警偵字第1090012069號函、110年3
    月22日投興警防字第1100003032號函附失蹤人口訪查紀錄表
    、失蹤人口個別歷史查詢表在卷可參。綜上事證，堪信聲請
    人之主張為真實。
四、查本件公示催告之申報期間既已屆滿，且未據任何人陳報失
    蹤人之生死，失蹤人自90年8月12日失蹤後，迄今既滿7年以
    上，自應依法推定以97年8月12日下午12時為其死亡之時。
    從而，聲請人聲請宣告失蹤人死亡，為有理由，應予准許，
    爰裁定如主文。
五、訴訟費用負擔之依據：家事事件法第154條第3項。
中　　華　　民　　國　　110 　年　　10　　月　　21　　日
                   家事法庭     法  官  丁婉容   
以上為正本係照原本作成。
如對本裁定抗告，須於裁定送達後10日之不變期間內，向本院提
出抗告狀（須附繕本）。
中　　華　　民　　國　　110 　年　　10　　月　　21　　日
                                書記官  詹書瑋